臺灣高等法院高雄分院民事判決　　　　　96年度訴易字第24號
原　　　告　乙○○○
訴訟代理人　丙○○
被　　　告　甲○○
上列當事人間請求侵權行為損害賠償事件，原告於刑事訴訟程序
（本院96年度交上易字第27號）附帶提起民事訴訟（本院96年度
交附民字第12號），經本院刑事庭裁定移送前來，本院於民國96
年8 月1 日言詞辯論終結，判決如下︰
    主  文
原告之訴及假執行之聲請均駁回。
訴訟費用由原告負擔。
　　事實及理由
一、被告經合法通知，無正當理由未於言詞辯論期日到場，核無
    民事訴訟法第386 條各款所列情形，爰依原告聲請，由其一
    造辯論而為判決。
二、原告主張：被告於民國94年2 月7 日上午11時15分許，騎乘
    車牌號碼XLD-353 號重型機車，沿高雄市三民區○○○街由
    東往西方向行駛，行經該街與中華二路交岔路口，欲右轉進
    入中華二路慢車道時，理應注意車輛行駛時，駕駛人應注意
    車前狀況，隨時採取必要之安全措施，而當時天候晴、日間
    自然光線、路面無缺陷、道路無障礙物、視距良好等情狀，
    又無其他不能注意之情事，竟仍疏於注意車前狀況，貿然以
    弧線方式右轉進入中華二路慢車道，適原告於中華二路由北
    向南以手推載有鐵片之推車，行進至距離該交岔路口慢車道
    延伸線交會點6 公尺處，為被告所騎乘之機車撞及原告之手
    推車上外凸之鐵片，該鐵片順勢往原告扶手方向推擠，而刺
    入原告之右手手腕處，致原告右腕屈肌腱9 條斷裂、右側正
    中神經斷裂、右側橈動脈斷裂（下稱系爭車禍）。原告因系
    爭車禍而受傷，共支出醫療費用新臺幣（下同）5 萬4824元
    ，另受有增加生活上需要之損害，即醫療保健用品費4 萬12
    33元、看護費19萬元、計程車費2 萬6400元及原告應允給付
    訴訟代理人之費用10萬元，而原告手推車之車體損害為5000
    元，慰撫金部分則請求78萬2543元，合計被告應賠償原告共
    120 萬元。爰依侵權行為之法律關係，聲明求為判決：(一)被
    告應給付原告120 萬元及自起訴狀繕本送達被告之翌日起至
    清償日止，按年息5%計算之利息。(二)願供擔保請准宣告假執
    行。
三、被告則以：系爭車禍之發生，被告已極盡煞停及閃避之必要
    安全措施，並未有未注意車前狀況之過失情形，故無侵權行
    為損害賠償責任可言。縱認被告須負賠償責任，惟系爭車禍
    發生於94年2 月7 日，原告於是日已知被告為賠償義務人，
    惟至96年4 月18日始提起本件訴訟，顯已逾民法第197 條所
    定2 年之時效，被告自得拒絕給付等語，資為抗辯。聲明：
    (一)駁回原告之訴。(二)如受不利判決，願供擔保請准宣告免為
    假執行。
四、兩造對下列事項不予爭執，並有診斷證明書（本院96年度交
    附民字第12號卷第8 頁）、存證信函及調解不成立證明書（
    本院卷第52-53 頁、第54頁）等件在卷可稽，並經本院依職
    權調閱本院96年度交上易字第27號刑事卷宗查明無訛，堪信
    為真實：
  (一)被告於94年2 月7 日上午11時15分許，騎乘牌照號碼XLD-35
    3 號重型機車，沿高雄市三民區○○○街由東往西方向行駛
    ，行經該街與中華二路交岔路口，欲右轉進入中華二路慢車
    道時，適原告於中華二路由北向南以手推載有鐵片之推車，
    行進至距離該交岔路口慢車道延伸線交會點6 公尺處，為被
    告所騎乘之機車撞及原告之手推車上外凸之鐵片，該鐵片順
    勢往原告扶手方向推擠，而刺入原告之右手手腕處，致原告
    右腕屈肌腱9 條斷裂、右側正中神經斷裂、右側橈動脈斷裂
    。
  (二)被告因系爭車禍之過失行為，經本院刑事庭於96年4 月30日
    以96年度交上易字第27號判決拘役20日，得易科罰金確定。
  (三)系爭車禍發生於94年2 月7 日，原告於同年月16日發存證信
    函向被告請求賠償，嗣並於94年3 月間向高雄市三民區調解
    委員會申請調解，惟於94年3 月10日調解不成立。
五、兩造爭點：
  (一)原告侵權行為損害賠償請求權之消滅時效是否已完成？被告
    得否拒絕給付？
  (二)原告就系爭車禍所受之損害為若干？原告得請求被告賠償之
    金額為多少？
六、原告侵權行為損害賠償請求權之消滅時效是否已完成？被告
    得否拒絕給付？
  (一)按因侵權行為所生之損害賠償請求權，自請求權人知有損害
    及賠償義務人時起，2 年間不行使而消滅。又消滅時效，自
    請求權可行使時起算。民法第197 條第1 項前段、第128 前
    段分別定有明文。且關於侵權行為損害賠償請求權之消滅時
    效，應以請求權人實際知悉損害及賠償義務人時起算，非以
    知悉賠償義務人因侵權行為所構成之犯罪行為經檢察官起訴
    ，或法院判決有罪為準。最高法院72年台上字第738 號判例
    亦可資參照。查系爭車禍係發生於94年2 月7 日，原告隨即
    於同年月16日發存證信函向被告請求賠償，嗣並於94年3 月
    間向高雄市三民區調解委員會申請調解等情，為兩造所不爭
    ，如上所述，足徵原告於系爭車禍發生時已知被告為賠償義
    務人，惟原告至96年4 月18日始提起本件訴訟（參原告刑事
    附帶民事起訴狀本院收文章，本院96年度交附民字第12號卷
    第1頁） ，顯已逾民法第197 條第1 項前段所定侵權行為2
    年之時效。原告雖主張：本院刑事判決係於96年4 月30日始
    判決被告過失傷害罪刑成立確定，伊於彼時始知被告為賠償
    義務人云云。惟參照上開最高法院判例意旨，本件侵權行為
    損害賠償請求權之消滅時效，應以原告實際知悉損害及被告
    時起算，非以知悉被告因侵權行為所構成之犯罪行為經本院
    判決有罪為準。從而，原告此部分主張，實屬誤解。
  (二)原告雖又主張：系爭車禍於94年2 月7 日發生後，伊隨即於
    同年月16日發存證信函向被告請求賠償，嗣並於94年3 月間
    向高雄市三民區調解委員會申請調解，依法可中斷時效，故
    本件侵權行為之2 年時效尚未完成云云。按消滅時效，因請
    求或聲請調解而中斷，固為民法第129 條第1 項第1 款及同
    條第2項 第2 款所規定，惟時效因請求而中斷者，若於請求
    後6 個月內不起訴，視為不中斷。且時效因聲請調解或提付
    仲裁而中斷者，若調解之聲請經撤回、被駁回、調解不成立
    或仲裁之請求經撤回、仲裁不能達成判斷時，視為不中斷。
    民法第130 條及第133 條亦分別定有明文。查原告雖於94年
    2 月7 日發生系爭車禍後，隨即於同年月16日發存證信函向
    被告請求賠償，嗣並於94年3 月間向高雄市三民區調解委員
    會申請調解，而依法均可中斷時效。惟原告卻未於向被告請
    求後之6 個月向被告起訴請求賠償，且其聲請之調解，亦因
    兩造無法達成調解共識，而經高雄市三民區調解委員會於94
    年3 月10日核發調解不成立證明書予原告之事實，此為原告
    所不爭，並有調解不成立證明書（本院卷第54頁）在卷可稽
    。參照上開說明，足見原告所為請求及聲請調解之行為，已
    因事後未於6 個月起訴及調解不成立而視為時效不中斷，則
    本件侵權行為時效之起算，仍應自原告知有損害及賠償義務
    人之時，即其請求權可行使之94年2 月7 日起算，至96年4
    月18日原告始提起本件訴訟，顯已逾民法第197 條第1 項前
    段所定侵權行為2 年之時效。原告主張其請求權時效尚未罹
    於時效而消滅云云，不足採信。
  (三)又時效完成後，債務人得拒絕給付，民法第144 條第1 項定
    有明文。查本件原告之請求權既已因時效而完成，則被告為
    時效之抗辯，自屬有據，應認原告之請求為無理由，不應准
    許。
七、又原告之請求權既已因時效完成，被告得拒絕給付，如上所
    述，則兩造之另一爭點，即「原告就系爭車禍所受之損害為
    若干？原告得請求被告賠償之金額為多少？」本院即無須再
    為審究，併此敘明。
八、綜上所述，原告之侵權行為請求權既已因時效完成，並經被
    告為時效抗辯後拒絕給付，則原告本於侵權行為之法律關係
    ，請求被告給付120 萬元之本息，為無理由，應予駁回。又
    原告之訴既經駁回，其假執行之聲請亦失所附麗，併駁回之
    。
九、本件事證已臻明確，兩造其餘攻擊防禦方法，於判決結果不
    生影響，不再一一論述，併此敘明。
據上論結，本件原告之訴為無理由，依民事訴訟法第385 條第1
項前段、第78條，判決如主文。
中　　華　　民　　國　　96　　年　　8　　月　　15　 　日
                            民事第三庭
                                審判長法官  張國彬
                                法      官  吳登輝
                                法      官  楊富強
以上正本證明與原本無異。
本件不得上訴。
中　　華　　民　　國　　96　　年　　8　　月　　15　 　日
                                書  記  官  吳新貞
